【裁判字號】    99,撤緩,28
【裁判日期】    990624
【裁判案由】    聲請撤銷緩刑
【裁判全文】
臺灣苗栗地方法院刑事裁定              99年度撤緩字第28號
聲  請  人  臺灣苗栗地方法院檢察署檢察官
受  刑  人  甲○○
上列聲請人因受刑人犯違反森林法案件，聲請撤銷緩刑之宣告（
99年度執聲字第294 號），本院裁定如下：
    主    文
聲請駁回。
    理  由
一、聲請意旨略稱：受刑人甲○○因犯違反森林法案件，經臺灣
    臺中地方法院以98年度訴字第2286號刑事判決（偵查案號：
    臺灣臺中地方法院檢察署98年度偵字第12317 號）判處有期
    徒刑7月，併科罰金新臺幣（下同）150,768元，緩刑3 年，
    並向公庫支付30,000元，於98年8 月24日確定在案；嗣受刑
    人經以函文通知於98年9 月24日、99年1 月12日、99年3 月
    2 日、99年4 月15日向公庫支付一定之金額，受刑人已合法
    收受送達證書，惟逾上述期間拒絕履行支付，再經臺灣臺中
    地方法院檢察署於99年1 月19日、99年2 月1 日以電話通知
    受刑人，均無人接聽；核該受刑人所為，已合於刑法第75條
    之1 第1 項第4 款所定撤銷緩刑宣告之原因，爰依刑事訴訟
    法第476 條之規定，聲請撤銷其緩刑之宣告等語。
二、按緩刑宣告，得斟酌情形，命犯罪行為人向公庫支付一定之
    金額，刑法第74條第2 項第4 款定有明文。又受緩刑之宣告
    而違反第74條第2 項第1 款至第8 款所定負擔情節重大，足
    認原宣告之緩刑難收其預期效果，而有執行刑罰之必要者，
    得撤銷其宣告，刑法第75條之1 第1 項第4 款規定甚明。考
    其立法意旨略以：修正條文第74條第2 項增列法院於緩刑期
    間內，得命犯罪行為人於緩刑期內應遵守之事項（例如向被
    害人支付相當數額、向公庫支付一定之金額、接受精神、心
    理輔導、提供義務勞務或其他為預防再犯之事項），明定違
    反該條所定事項情節重大者，得撤銷其緩刑宣告，以期週延
    。且本條採用裁量撤銷主義，賦與法院撤銷與否之權限，實
    質要件即以「足認原宣告之緩刑難收其預期效果，而有執行
    刑罰之必要」，供作審認之標準。至於所謂「情節重大」，
    係指：受判決人顯有履行負擔之可能，而隱匿或處分其財產
    、故意不履行、無正當事由拒絕履行或顯有逃匿之虞等情事
    而言。準此，上揭「得」撤銷緩刑之情形，法官應依職權本
    於合目的性之裁量，妥適審酌被告於緩刑期間內違反應遵守
    事項之情節是否重大，是否已難收其預期之效果，而確有執
    行刑罰之必要，此與刑法第75條第1 項所定2 款要件，有一
    具備，即毋庸再行審酌其他情狀，應逕予撤銷緩刑之情形不
    同。
三、經查：
（一）受刑人因犯違反森林法案件，經臺灣臺中地方法院以98年
      度訴字第2286號刑事判決（偵查案號：臺灣臺中地方法院
      檢察署98年度偵字第12317號）判處有期徒刑7 月，併科
      罰金新臺幣150,768元，罰金如易服勞役，以1 千元折算1
      日，緩刑3 年，並向公庫支付3 萬元，於98年8 月24日確
      定在案；嗣經移送臺灣臺中地方法院檢察署以98年度執緩
      字第514 號通知執行，惟受刑人合法收受送達證書後，迄
      未向公庫支付3 萬元，復經臺灣臺中地方法院檢察署於99
      年1 月19日、99年2 月1 日以電話通知受刑人，均無人接
      聽等情，有上開案號刑事判決、臺灣臺中地方法院檢察署
      檢察官執行附條件緩刑案件通知書函、送達證書、臺灣臺
      中地方法院檢察署辦案公務電話紀錄表等在卷足稽，是受
      刑人於受緩刑宣告後，確有未履行原判決依刑法第74條第
      2 項第4 款所訂之負擔（即於檢察官指定之期日內支付公
      庫3 萬元）乙節，堪予認定。
（二）然刑法緩刑制度係為促進惡性輕微之被告或偶發犯、初犯
      利於改過自新而設，而刑法第75條之1 又賦與法院裁量撤
      銷與否之權限，則受刑人縱有違反緩刑期內應遵守之事項
      ，仍需違反「情節重大」，且足認原宣告之緩刑難收其預
      期效果，而有執行刑罰之必要者，始得撤銷其緩刑宣告。
      再者，緩刑負擔是介在執行刑罰與緩刑不執行刑罰間之「
      折衷措施」，讓受判決人承受類似於刑罰的不利益，以平
      衡不入獄服刑對被害人與社會產生之衝擊，而命向公庫支
      付相當金額之緩刑負擔，性質上並非如同民事損害賠償在
      於完全消彌其所造成之損害，刑事犯罪對國家及全體人民
      、公共秩序之侵害亦無法僅以命犯罪人支付相當金額即可
      回復，宣告緩刑負擔乃為貫徹非機構性處遇精神，並使犯
      罪人對過去之不法行為補償，於符合上開法定要件下，法
      院認暫不執行為適當者，得宣告緩刑外並命為一定負擔，
      非謂僅受判決人一旦未履行負擔，法院即可遽認違反所定
      負擔而情節重大，否則對經濟弱勢之犯罪人而言，緩刑宣
      告之效果與未宣告之結果相去不遠。
（三）訊據受刑人於本院99年6 月17日調查時陳述略以：「（問
      ：還欠公益金多少錢？）我繳3 萬元，我從98年9 月24日
      起就未再繳」、「（問：你還有辦法繳嗎？）再過一個多
      月後就可以，因那時工作較穩定，我之前種草莓收成不好
      故無繳，現在做鐵工，月收入4 萬多，以後保證從今年7
      月5 日後，保證每月可繳1 萬元」、「（問：對於檢察官
      聲請撤銷緩刑，有何意見？）請給我機會，我6 月20幾日
      會再去繳1 萬元。」等語（見本院卷同上日期之訊問筆錄
      ），顯見受刑人先前係因種植草莓收成不好，經濟狀況不
      佳，並非顯有履行負擔之可能，而故意隱匿或處分其財產
      ，或故意不履行或拒絕履行，堪認受刑人違反上開應遵守
      之事項情節尚非重大。另受刑人經本院傳喚後已到庭說明
      其現時之經濟狀況，復表達其於領得做鐵工之薪資後即會
      履行上開判決所訂負擔條件之意願，則受刑人雖有延遲付
      款之情，惟並非無正當事由拒絕履行或顯有逃匿之虞，且
      現仍於緩刑期間內，尚有履行之可能，自不得僅以受刑人
      逾期未履行即遽認其緩刑之宣告難收預期效果而有執行刑
      罰之必要。此外，復查無其他證據足認原宣告之緩刑難收
      其預期效果，而有執行刑罰之必要。從而，聲請人聲請撤
      銷緩刑即非有據，本件聲請為無理由，應予駁回。
四、據上論斷，應依刑事訴訟法第220 條，裁定如主文。
中    華    民    國    99    年    6     月    24    日
                  苗栗簡易庭    法  官  周靜妮
以上正本與原本無異。
如不服本裁定應於送達後5 日內向本院提出抗告狀。
                                書記官  巫  穎
中    華    民    國    99    年    6     月    24    日

司法院資訊處製作；財團法人民間司法改革基金會備份。
